【裁判字號】    98,交聲,1493
【裁判日期】    980430
【裁判案由】    違反道路交通管理處罰條例聲明異議
【裁判全文】
臺灣臺北地方法院交通事件裁定        98年度交聲字第1493號
原處分機關  臺北市交通事件裁決所
異議人即
受處分人    甲○○
上列異議人即受處分人因違反道路交通管理處罰條例事件，對於
臺北市交通事件裁決所中華民國98年3 月18日所為之北市裁罰字
第裁22─Z00000000 號處分不服，爰聲明異議，本院裁定如下：
    主  文
異議駁回。
    理  由
一、聲明異議意旨略以：異議人即受處分人甲○○於97年11月27
    日凌晨1時15分許，駕駛車牌號碼9P─5821 號自用一般小客
    車行經國道一號高速公路北30公里處，車速高達123 公里，
    超過該路段限速100 公里之規定，經原舉發單位內政部警政
    署國道公路警察局第一警察隊警員田智興、孫炎基當場以雷
    射測速儀鎖定逕行採證，而逕行舉發，該測速儀銀幕上雖有
    速度，惟未顯示車型、車號，且上開車係尾隨一個車陣，其
    正前方及右前方、右後方均有其他車輛行進，且速度更快；
    ，再者，警員田智興、孫炎基急著要求伊簽名，並告知伊精
    神不濟，可能沒有辦法自行駕車返家，因此，伊拒絕簽名等
    為此聲明異議，請求撤銷原處分等云云。
二、原處分機關以：異議人即受處分人於上揭時地駕該車行經國
    道一號高速公路北30公里處，車速高達123 公里，超過規定
    之最高時速100 公里之未滿40公里（超速23公里），經原舉
    發單位內政部警政署國道公路警察局第一警察隊警員當場以
    雷射測速儀鎖定逕行採證，而逕行舉發，並以異議人駕駛車
    輛，行車速度，超過規定之最高時速為由，依道路交通管理
    處罰條例第33條第1項第1款之規定，掣發內政部警政署國道
    公路警察局公警局交字第Z00000000 號舉發違反道路交通管
    理事件通知單，指定應於97年12月12日前到案接受裁罰或提
    出申訴，嗣異議人不服，並向原處分機關提出異議，經原處
    分機關函請舉發單位調查結果，仍認受處分人有上開違規行
    為，依道路交通管理處罰條例第33條第1項第1款、第63條第
    1項第1款及違反道路交通管理事件統一裁罰基準及處理細則
    第43條、第44條、第67條之規定，裁處異議人罰鍰新臺幣3,
    500元並記違規點數1點，有上開舉發違反道路交通管理事件
    通知單、裁決書、交通事件聲明異議狀、送達回證等資料在
    卷足憑等語。
三、按「汽車行駛於高速公路、快速公路或設站管制之道路，不
    遵使用限制、禁止、行車管制及管理事項之管制規則而有下
    列行為者，處汽車駕駛人新臺幣（下同）3,000千元以上6,0
    00千元以下罰鍰：一行車速度超過規定之最高速限或低於規
    定之最低速限。．．．」、「汽車駕駛人有第33條、第38條
    第1項、第40條第1項、第45條、第47條第1款至第4款、第48
    條、第49條或第60條第1項、第2項第1款至第3款情形之一者
    ，除依原條款處罰鍰外，並各記違規點數1 點」，道路交通
    管理處罰條例第33條第1項第1款、第63條第1項第1款及違反
    道路交通管理事件統一裁罰基準及處理細則第43條、第44條
    、第67條之規定，裁處罰鍰3,000元，並記違規點數1點分別
    定有明文。
四、訊據異議人固坦認於上揭時地有駕駛該車，途經國道一號高
    速公路北向30公里處之事實，惟矢口否認有何超速高達123
    公里，並辯稱：那時候因為事情很久，我印象中我沒有刻意
    開很快，我是跟著車陣走，警察把我攔檢，警察有拿儀器給
    我看，上面記載123 公里，但是並沒有指出是那一台車，攔
    檢地點在國道公路一號北上30公里處，那天是深夜被攔檢，
    而且警察穿制服，警察叫我簽名，我覺得這樣簽名變成我承
    認我超速云云。經查：
(一)本件異議人於97年11月27日凌晨1時15分許，駕駛車牌號碼9P
  ─5821號自用一般小客車行經國道一號高速公路北30公里處，
  車速高達123公里，超過該路段限速100公里之規定，經原舉發
  單位內政部警政署國道公路警察局第一警察隊警員田智興、孫
  炎基當場以雷射測速儀鎖定逕行採證，而逕行舉發之事實，業
  據證人丙○○○○於本院98年4 月24日訊問時證述：本件由我
  與乙○○○○舉發，由我填寫製作舉發單，乙○○○○在現場
  ，而舉發經過係駕駛人甲○○駕駛車號9P─5821自小客車，時
  間97年12月27日凌晨1 點15分，違規地點在國道一號公路北向
  30公里，違規事由：超速行駛123 公里，該路段限速壹佰公里
  ，超速23公里，雷射槍測距209 公尺，當時駕駛是由我駕駛巡
  邏車，由乙○○○○手持雷射槍於副駕駛座邊拿雷射槍向後進
  行測速，因為當時該路段是四線車道，同時間並無其他車輛行
  駛，只有違規人這輛車行進，而我們這雷射槍一次只能瞄準單
  一輛車輛，同時間沒有其他車輛，所以我們可以很確定的就是
  他所駕駛的車號9P─5821自小客車超速行駛，那時候我們有當
  場攔停開單告知他，跟他對話有錄音蒐證，我們有跟他解釋，
  但是他並不接受，在舉發單內，有寫「要求輕罰，拒簽收」是
  由我填寫的，因駕駛人甲○○叫我們不要開超速的違規，所以
  我才有寫「要求輕罰，拒簽收」，因為他拒簽，我們要寫他拒
  簽的理由，且有雷射測速儀檢定合格證書、出勤表、領用登記
  簿影本各1 張，可證明這是我們當時出勤所領用的儀器，就是
  跟報告書符合等語情節，核與證人乙○○○○於本院98年4 月
  24日訊問時證述：「..，查獲經過：由丙○○○○駕駛巡邏車
  ，將該車攔停後，由我下車拿雷射槍行車速度123 公里的數據
  給駕駛人甲○○看，請違規駕駛人出示駕照行照，拿給丙○○
  ○○開單舉發，開完單後，跟駕駛人甲○○說明違規事實並告
  訴他到案處所及時間，駕駛人甲○○要求出示違規事實照片拒
  簽收，我們就把紅單改郵寄給違規駕駛人」、「該四線車道前
  方左右都沒有其他車輛，只有駕駛人這台車輛」、「（如何鎖
  定該車車號9P5821自小客車？）那天我們使用望遠鏡式的雷射
  槍，有壹個紅外線點，瞄準該部車輛鎖定之後，就測得該車車
  速123 公里」等語情節大致相符，並有蒐證錄音光碟及其譯文
  、本件舉發違反道路交通管理事件通知單、裁決書、申訴函、
  內政部警政署國道公路警察隊第一警察隊函、裁決所函、送達
  證書、雷射測速儀檢定合格證書、出勤前檢測紀錄表、裝備領
  用登記簿等資料在卷可稽。是證人孫炎基、田智興上開證述情
  節與事實符合，應堪採信。
(二)按依道路交通管理處罰條例科處行政罰事件，依據公法爭議之
  舉證責任分配法則，固應先由行政機關就其業已履踐相關正當
  法程序，以及人民應受處罰之客觀違反法令行為，負證明之責
  ，受處罰人就行政機關已為相當證明之前事項，若主張欠缺主
  觀歸責條件或為其他抗辯，亦須就其所辯提出反證。惟行政機
  關對於前開應為舉證事項，非不得以執行查察取締勤務人員，
  依據調查人證之程序，使就親歷事實提供不可替代之證明方法
  ，尤於當場舉發交通違規事件，鑑於交通違規事實往往驟然而
  現、稍縱即逝，若硬性要求舉發員警不分違規情節，一律必須
  預留證據，俾便事後提出供法院審酌，除有現實技術可行性之
  困難外，勢將大幅提高交通管理之行政成本，並嚴重削弱道路
  交通管理之行政效能，此絕非立法者制定道路交通管理法規之
  本意。況且受處罰人就證人所述見聞經過之真實性倘有質疑，
  除依法定交互詢問程序加以檢驗外，不得僅因證人之個人身分
  、地位或憑已意主觀私人臆測見解逕指為必須代以其他特定之
  證據方法，且上開證人孫炎基、田智興業於本院依法已具結願
  依偽證罰責據保證言可信尤屬當然可為裁定基礎（臺灣高等院
  94年度交抗字第344號、93年度交抗字第873號裁定意旨參照）
  。此外，本院復查無證據足資證明上開2 位證人有捏造事實或
  違法取締，其證述不足採信之情事，是受處分人所辯，要無理
  由，而本件事證明確，受處分人之違規行為堪以認定。
(三)綜上，異議人上開辯解，並無依據，尚難憑採。揆諸前開規定
  及說明，原處分機關上揭裁決處分異議人罰鍰3,500 元，並記
  違規點數1 點係適法並無不當，是本件聲明異議為無理由，應
  予駁回。
據上論斷，應依道路交通案件處理辦法第19條條，裁定如主文。
中    華    民    國    98    年  4     月    30      日
                      交通法庭法  官  施添寶
以上正本證明與原本無異。
如不服本裁定，應於送達後5日內，向本院提出抗告狀。
                              書記官  陳弘文
中    華    民    國    98    年  4     月    30      日


司法院資訊處製作；財團法人民間司法改革基金會備份。
